【裁判字號】    98,訴,4154
【裁判日期】    981230
【裁判案由】    偽證
【裁判全文】
臺灣臺中地方法院刑事判決              98年度訴字第4154號
公  訴  人  臺灣臺中地方法院檢察署檢察官
被      告  甲○○
上列被告因偽證案件，經檢察官提起公訴（98年度偵字第18497
、27462 號），被告於準備程序中就被訴事實為有罪之陳述，於
聽取當事人之意見後，由本院合議庭裁定由受命法官獨任以簡式
審判程序審理，判決如下：
    主  文
甲○○犯偽證罪，累犯，處有期徒刑肆月。
    事  實
一、甲○○前因違反毒品危害防制條例案件，經臺灣高等法院臺
    中分院判處有期徒刑11月確定，嗣經減刑為有期徒刑5 月又
    15日，甫於民國96年7 月16日執行完畢，猶不知悔改。緣甲
    ○○於97年3 月至5 月間之期間內，在臺中市○○路與民權
    路口等處，先後販賣第一級毒品海洛因予何明哲（起訴意旨
    誤為何哲明）3 次，而於97年5 月28日晚上8 時30分許，為
    警持本院核發之搜索票前往甲○○所寄居之林山津位於臺中
    市○○街1 號10樓之3 租屋處內查獲，並當場扣得甲○○所
    持有之海洛因26包等物（甲○○所涉販賣毒品犯行，業經本
    院於97年10月29日以97年度訴字第3762號判決應執行有期徒
    刑15年6 月，於97年11月17日確定）。詎其明知此情，竟基
    於偽證之故意，先於97年5 月29日上午11時許在臺灣臺中地
    方法院檢察署第九偵查庭，經臺灣臺中地方法院檢察署檢察
    官針對林山津涉嫌共同販賣毒品案件為訊問時，以證人身分
    具結後，對於案情有重要關係之事項，虛偽證述稱：行動電
    話是林山津交給伊使用，做為毒品交易聯絡之用，由林山津
    出錢購買毒品，再由伊幫忙送毒品去給打電話來購買之買主
    ，伊幫忙運送毒品後，林山津會免費提供毒品供伊施用，是
    林山津叫伊將海洛因毒品送過去賣給何明哲的等語，及於同
    年7 月10日下午4 時許在同署羈押室，承上相同之接續犯意
    ，經同署檢察官針對林山津涉嫌共同販賣毒品案件為訊問時
    ，以證人身分具結後，對於案情有重要關係之事項，虛偽證
    述稱：（警詢筆錄是否實在？）實在，伊看過筆錄才簽名的
    ，警察在97年5 月28日有扣到海洛因，那天扣案的海洛因是
    「張仔」前幾天拿給伊跟林山津同住的興民街住處，毒品是
    林山津要的，剛好他不在家，所以就交給伊。毒品都是林山
    津跟「張仔」講好價錢，再叫伊去拿，因為他有時會分伊吃
    ，伊從1 、2 月前幫林山津拿毒品等語，虛構林山津共同販
    賣海洛因予何明哲3 次之情節，妨害該刑事案件偵查及審判
    之正確性。
二、案經臺灣臺中地方法院檢察署檢察官自動檢舉偵查後起訴。
    理  由
一、按被告以外之人於審判外之言詞或書面陳述，除法律有規定
    者外，不得作為證據。前項規定，於法院以簡式審判程序或
    簡易判決處刑者，不適用之，刑事訴訟法第159 條定有明文
    。查本案被告甲○○因偽證案件，經檢察官提起公訴，被告
    於準備程序中就其所為犯行為有罪之陳述，經法官告知簡式
    審判程序之旨，並聽取公訴人、被告之意見後，合議庭裁定
    由受命法官獨任進行簡式審判程序，且無刑事訴訟法第159
    條第1 項規定之適用，合先敘明。
二、上揭犯罪事實，業據被告甲○○於偵查中及本院審理中坦承
    不諱，並有臺灣臺中地方法院檢察署檢察官97年5 月29日97
    年度內勤字第2 號案件訊問筆錄及證人結文、97年7 月10日
    97年度內勤第3 號案件訊問筆錄及證人結文各1 份在卷可參
    。嗣於本院受理98年度訴字第1881號林山津違反毒品危害防
    制條例案件後，於98年7 月16日審理中，傳喚被告到庭作證
    ，被告乃於該次審判期日，供前具結後，證稱其之前說海洛
    因是幫林山津販賣云云，是其被抓的時後，因為害怕，為了
    脫罪才說是幫林山津販賣，之前在偵訊及法官面前所言不實
    ，當時其借住在林山津家中，被抓到時，因為緊張所以才指
    認林山津，之前在偵訊時是因為緊張才講出來的，是其自己
    拿錢向藥頭購買毒品的，販賣毒品給何明哲不是林山津交給
    其的，其承認之前在檢察官面前所言是作偽證等語綦詳，此
    有上開審判筆錄及被告在本院98年7 月16日審理時簽立之證
    人結文、本院98年度訴字第1881號刑事判決、臺灣高等法院
    臺中分院98年度上訴字第1910號刑事判決各1 份在卷可稽，
    並經本院依職權調閱上揭98年度訴字第1881號被告林山津違
    反毒品危害防制條例案件全案卷證核閱無訛。綜上卷證調查
    結果可知，被告前於偵查中及本院審理中之任意性自白，足
    徵被告之自白與事實相符，洵堪採信。是本案事證明確，被
    告犯行洵堪認定，應依法論科。
三、按刑法上之偽證罪，為形式犯，不以結果之發生為要件，證
    人於供前或供後具結而就案情有重要關係事項，故為虛偽陳
    述，其犯罪即成立，而該罪所謂於案情有重要關係之事項，
    則指該事項之有無，足以影響於裁判之結果者而言，至於其
    虛偽陳述，法院已否採為裁判或檢察官據為處分之基礎，或
    有無採為基礎之可能，皆於偽證罪之成立無影響（最高法院
    71年臺上字第8127號判例、84年度臺上字第3949號判決意旨
    參照）。查被告甲○○基於偽證之犯意，明知違反於己之記
    憶，就林山澤涉嫌販賣毒品案件經執行偵查職務之檢察官提
    解到庭訊問時，於案情有重要關係事項，於供前具結，而為
    虛偽陳述，足生影響裁判之結果，係其所為，係犯刑法第16
    8 條之偽證罪。被告先後在臺灣臺中地方法院檢察署二度為
    虛偽證述，然僅一件訴訟，祗侵害一個國家審判權之法益，
    為單純一罪（最高法院72年臺上字第3311號判例意旨參照）
    。又被告前曾受上揭事實欄所載罪刑宣告及刑之執行完畢情
    形，有臺灣高等法院被告前案紀錄表在卷可考，其前受徒刑
    而執行完畢，5 年以內故意再犯本案有期徒刑以上之罪，為
    累犯，應依刑法第47條第1 項之規定，加重其刑。另刑法第
    172 條減輕其刑之規定，以虛偽陳述之人於所虛偽陳述之案
    件，裁判或懲戒處分確定前自白者為要件，查被告於本院98
    年度訴字第1881號林山澤違反毒品危害防制條例案件偵查中
    之97年5 月29日、97年7 月10日檢察官訊問時，所證述之內
    容，與事實確有不符之情事，惟其於所虛偽陳述之案件即本
    院98年度訴字第1881號案件之第一審98年7 月16日審判期日
    中，業已自白其犯行，嗣該案經臺灣高等法院臺中分院以98
    年度上訴字第1910號判決駁回上訴確定，故被告係在所虛偽
    陳述之案件裁判確定前自白，應依刑法第172 條之規定，減
    輕其刑，並依法先加重後減輕之。爰審酌被告犯罪動機、目
    的、手段，該偽證行為已妨礙司法機關事實認定及審判職務
    之適正執行，然審酌被告於犯罪後，業已坦承犯行，犯後態
    度良好等一切情狀，量處如主文所示之刑，以資懲儆。
四、末按，刑法及其特別法有關加重、減輕或免除其刑之規定，
    依其性質，可分為「總則」與「分則」二種。其屬「分則」
    性質者，係就其犯罪類型變更之個別犯罪行為予以加重或減
    免，使成立另一獨立之罪，其法定刑亦因此發生變更之效果
    ；其屬「總則」性質者，僅為處斷刑上之加重或減免，並未
    變更其犯罪類型，原有法定刑自不受影響。此關乎刑法第41
    條、刑事訴訟法第376 條第1 款等法律之適用，應加以辨明
    。刑法第172 條就犯偽證罪、誣告罪，於裁判或懲戒處分確
    定前自白者，應減輕或免除其刑之規定，雖列於刑法分則編
    ，且係就個別之特定犯罪行為而設，然其立法目的與自首規
    定雷同，係在藉此刑罰優惠，鼓勵行為人能及時悔悟，以期
    早日發現真實，節省訴訟勞費，避免審判權遭受不當之侵害
    ，此一規定既未變更其犯罪類型，自屬相當於「總則」之減
    免其刑規定，其原有法定刑並不因此而受影響。是犯刑法第
    168 條之偽證罪，其法定刑為7 年以下有期徒刑，縱行為人
    於所偽證之案件裁判確定前自白，經依同法第172 條規定減
    輕其刑，並宣告6 月以下有期徒刑者，仍無法依同法第41條
    規定諭知易科罰金之折算標準（最高法院95年度臺上字第49
    27號判決意旨參照）。是以被告雖已符合刑法第172 條減輕
    其刑之規定，然僅屬刑法總則之減輕，並不因而發生法定刑
    變動之效果，則該罪之最重本刑仍為有期徒刑7 年，而與刑
    法第41條第1 項規定限於最重本刑5 年以下有期徒刑之罪始
    得易科罰金之要件不符，故本院雖僅判處被告6 月以下有期
    徒刑，仍毋須併予諭知易科罰金折算標準，併此敘明。
據上論斷，應依刑事訴訟法第273 條之1第1項、第299條第1項前
段，刑法第168條、第172條、第47條第1項，判決如主文。
本案經檢察官張容姍到庭執行職務。
中    華    民    國    98    年    12    月    30    日
                  刑事第十八庭   法  官  胡芷瑜
以上正本證明與原本無異。
如不服本判決，應於收受送達後10日內向本院提出上訴書狀，並
應敘述具體理由；其未敘述上訴理由者，應於上訴期間屆滿後20
日內向本院補提理由書（均須按他造當事人之人數附繕本）「切
勿逕送上級法院」。
                                 書記官  沈慧玲
中    華    民    國    98    年    12    月    30    日
附錄論罪科刑法條：
中華民國刑法第168 條
於執行審判職務之公署審判時或於檢察官偵查時，證人、鑑定人
、通譯於案情有重要關係之事項，供前或供後具結，而為虛偽陳
述者，處7 年以下有期徒刑。

司法院資訊處製作；財團法人民間司法改革基金會備份。
